【裁判字號】    90,台上,19
【裁判日期】    900104
【裁判案由】    貪污
【裁判全文】
最高法院刑事判決                                    九十年度台上字第一九號
    上訴人  台灣高等法院台南分院檢察署檢察官
    被  告  甲○○
右上訴人因被告貪污案件，不服台灣高等法院台南分院中華民國八十九年五月二十四
日第二審更審判決（八十八年度重上更(三)字第三五四號，起訴案號：台灣嘉義地方法
院檢察署八十三年度偵字第三○九八號），提起上訴，本院判決如左：
    主  文
原判決撤銷，發回台灣高等法院台南分院。
    理  由
本件原判決以公訴意旨略稱：被告甲○○於民國八十二年五月間，經友人介紹，認識
前中部地區海岸巡防司令部第四海岸巡防指揮部第四十三大隊（下稱四十三大隊）中
校大隊長王安正（已判刑確定），亟思利用其職權包庇走私圖利。乃於同年八月中旬
前往該大隊，向王安正偽稱經商失敗，希望協助走私洋菸。王安正首肯後，被告即夥
同不詳姓名之二男一女，於同月十八日下午二時許，在雲林縣口湖鄉下崙南與下崙北
海防哨間海堤與王安正會面，商討自該處走私上岸。王安正並召來第四三一中隊長胡
大同（已判刑確定）共同商談，指示胡大同於被告走私時予以協助。被告當場表示事
成後將給予新台幣（下同）八萬元為酬，並決定同月二十三日夜間走私上岸。王安正
為避免私梟上岸時被緝獲，指示胡大同及副中隊長劉裕權、人事官高富中（均已判刑
確定）於被告走私時，負責阻撓、調離查緝人員。嗣因海相不佳，被告通知王安正延
至同年九月一日凌晨走私上岸。同年八月三十一日晚上，高富中依王安正命令至被告
處接洽走私事宜，被告為感謝高富中協助，而交付賄款五千元。翌日（即九月一日）
凌晨二時許，被告所僱不詳姓名成年私梟七、八人以快艇走私洋菸上岸時，即為第四
三一中隊雷達手黃正賢發覺，迅即報告反映，並聯絡步巡人員趕至現場；該中隊輔導
長蘇信一亦率機巡人員及機動人員赴現場查緝。同日凌晨三時許，高富中駕駛被告之
小客車停放在現場途中，佯稱故障藉以阻擋、遲滯查緝走私行動，並以奉王安正命令
及由胡大同指示蘇信一等人撤回中隊部；另胡大同則命劉裕權搭乘吉甫車至現場，將
查緝人員載回中隊部，使私梟得以利用二輛箱型貨車從容載離未稅之七星牌洋菸三百
箱（完稅價格一百二十八萬六千四百二十二元）。被告等人並在現場遺留未稅七星牌
洋菸十一箱，計五千五百包（完稅價格四萬七千一百六十八點七七元），由嗣後再回
現場之劉裕權帶回中隊部，作為拾獲海上漂流物之處理依據，試圖遮掩包庇走私之犯
行。當晚八時許，被告將八萬元賄款送至四十三大隊門口交付王安正。同年九月二日
晚間，復邀王安正、高富中至雲林縣口湖鄉美人閣餐廳召女飲酒。席間王安正認走私
洋菸數量過多，表示應再給十二萬元，被告當場答應；離席時，被告之余姓成年私梟
老闆復交付高富中賄款一萬元等情。因認被告涉有貪污治罪條例第十條第二項、懲治
走私條例第二條第一項之罪嫌。經審理結果，認不能證明被告犯罪，因而撤銷第一審
關於被告部分之科刑判決，改判諭知無罪。固非無見。
惟查：(一)審理事實之法院，對於案內一切證據，不論有利或不利於被告，均應一律注
意，詳為調查，並合理的判斷證據之價值及其證明力，於理由內敘明如何定其取捨與
所形成之心證。否則，即難謂無應於審判期日調查之證據未予調查及判決不載理由之
違法。前中部地區海岸巡防司令部審判庭先後提示被告之口卡，命王安正、高富中及
胡大同指認，王安正稱：「確定是甲○○無誤。」；王安正於軍事檢察官偵查中復供
陳：與甲○○聯繫，均以000－000000號呼叫器引之在卷。高富中稱：「有
點像，但甲○○較相片削瘦。」胡大同稱：「看起來很像甲○○。」（見前中部地區
海岸巡防司令部刑事卷第一宗第一一五、一二四、一三六頁、第三宗第一四一頁）。
第一審法院分別向雲林縣警察局及台南縣警察局查詢，僅台南縣有一名「甲○○」之
口卡資料（見第一審卷第七十二、七十三頁），其口卡即係軍事審判庭提示命王安正
等人指認之被告口卡（見同上軍法刑事卷第九十九頁）。被告於第一審法院提示該口
卡，訊問有何意見時，亦稱：「是我沒錯」、「是我本人，沒錯」等語。復經第一審
法院勘驗卷內之被告照片及口卡上照片結果：「卷附照片之頭髮較短，卷附照片之人
較胖，惟二者輪廓均相同。」（見第一審卷第五十五頁正、反面、第七十八頁反面）
。而被告於原審第一次訊問時，復明確供稱：「我們（指與王安正）見過二次面，是
經朋友介紹的。」等語（見原審上訴卷第二十八頁反面）。倘屬不虛，則綜合上開卷
證資料參互判斷，能否遽認王安正等人所指其包庇走私之甲○○非為被告？饒有再事
探求之餘地。原判決先謂王安正等人在軍事審判庭「所述相互符合，固非不無可採」
，且其「所為指認，似非子虛」；但又依憑王安正等人嗣後在本件審理中否認認識被
告之陳述，及其所供「甲○○」之身高、年齡與被告不符，予以摒棄不採，其理由之
論敘，前後矛盾，已有可議。又對於被告在第一審法院所為上開明確之供述，恝置不
論，亦未說明不予採納之理由，併有違誤。究竟被告有無與王安正見面？其目的為何
？王安正在軍事審判庭既已明確指認，得否僅以其嗣後對年齡、身高所為主觀印象之
描述，與被告有所差異，即認其先前所為供述均不可採？尤應深入調查，根究明白，
始足以發現真實。(二)原判決理由謂經查證自稱「甲○○」者所留之電話號碼及呼叫器
號碼，其租用人分別為吳鄭鈴、周憲光，均證稱不認識被告；走私現場其中一輛小貨
車所有人薛志成亦稱不認識被告。但依軍法刑事卷內之資料顯示，實際參與本件走私
進口者，約有七、八人；八十二年八月十八日下午二時許，在雲林縣口湖鄉下崙南與
下崙北海防哨間海堤，與王安正、胡大同見面商討走私事宜者，亦有三男一女。王安
正、高富中並供稱本件走私之幕後尚有一位綽號「阿發」之余姓老闆。則本件參與謀
議及下手實施走私之人數頗眾，其聯絡電話、呼叫器及現場使用之小貨車，是否必屬
被告所有或其所借用？似值斟酌。原判決復謂案發後，四十三大隊保防官王海祥命王
安正之駕駛兵林芫弘隱藏小型錄音機與自稱「甲○○」者當面對話搜證錄音，該自稱
「甲○○」者與被告之聲紋，經比對鑑定結果，二者之音質特徵不同，有法務部調查
局陸(三)字第八四○四七三○○號鑑定通知書可稽，足見被告並非自稱為「甲○○」
之走私者（見原判決第十三面第十三行至第十八行）。但依原審送法務部調查局之函
件記載：「檢送錄音帶三捲，請就發話人所稱提供『0000000』電話之發音部
分，與當庭錄製甲○○之發音二者之聲紋是否相似？進行鑑定……。」法務部調查局
鑑定通知書送鑑資料欄記載：「錄音帶三捲（其中二捲係庭訊錄音）」，其鑑定結果
欄亦載「……經與送鑑小捲錄音帶中相同發音部分進行聲紋特徵比對鑑定結果，提供
『0000000』電話號碼之男子聲音與甲○○本人聲音音質特徵不同」（見原審
上訴卷第九十四、一○二頁）。似就0000000號電話錄音與被告庭訊錄音之聲
紋所作鑑定，而非林芫弘隱藏小型錄音機所為之當面對話錄音。究竟王海祥之搜證錄
音有幾次？是否曾以Ｖ８錄影機及小型錄音機予以錄影、錄音？0000000號電
話錄音取得之來源如何？送鑑之錄音帶究係何次之錄音？仍欠明瞭，應再調查釐清。
上訴意旨指摘原判決違背法令，尚非全無理由，應認仍有撤銷發回更審之原因。
據上論結，應依刑事訴訟法第三百九十七條、第四百零一條，判決如主文。
中      華      民      國     九十     年      一      月      四      日
                              最高法院刑事第五庭
                                  審判長法官  紀  俊  乾
                                        法官  黃  正  興
                                        法官  陳  東  誥
                                        法官  張  春  福
                                        法官  韓  金  秀
      右正本證明與原本無異
                                              書  記  官
中      華      民      國     九十     年      一      月      八      日


司法院資訊處製作；財團法人民間司法改革基金會備份。
